【裁判字號】    97,上訴,4666
【裁判日期】    971219
【裁判案由】    恐嚇等
【裁判全文】
臺灣高等法院刑事判決                97年度上訴字第4666號
上  訴  人
即  被  告  丁○○
選任辯護人  阮祺祥律師
            游鉦添律師
            李建宏律師
上列上訴人因恐嚇等案件，不服臺灣士林地方法院96年度訴字第
983號，中華民國97年7月4日第一審判決（起訴案號：臺灣士林
地方法院檢察署95年度偵字第8312號、96年度偵緝字第1054號）
，提起上訴，嗣因被告就被訴事實為有罪之陳述，本院告知被告
簡式審判程序之旨，並聽取當事人之意見後，合議庭裁定改依簡
式審判程序進行，本院判決如下：
    主  文
原判決撤銷。
丁○○共同犯剝奪他人行動自由罪，處有期徒刑壹年肆月，減為
有期徒刑捌月。緩刑年。
    事  實
一、丁○○前因向案外人周伯謙借款新台幣30萬元未償還，經丙○○、甲○○（原名為王柏凱）於民國95年1 月23日向其催
    討，並要求立據及簽發本票以為擔保，丁○○因而心生不滿
    ，竟夥同真實姓名年籍不詳之成年男子10餘人，共同基於傷
    害及妨害他人自由之犯意聯絡，於民國95年1 月31日凌晨2
    時許，糾集該真實姓名年籍不詳之成年男子共10餘人，在臺
    北縣汐止市○○路150 巷5 號地下室「左岸網咖店」內，徒
    手或分持滅火器、棒球棍與垃圾桶等物朝於店內消費之甲○○毆打，丁○○等人見甲○○暈眩倒地後，繼之剝奪甲○○
    之行動自由，將甲○○拖行至店外繼續毆打，並強押至車牌
    號碼不詳之自小客車之後行李箱內，強行將甲○○載往臺北
    縣汐止市五指山區，停車後先以外套蓋住甲○○之頭部，將
    甲○○拖行下車後繼續毆打，之後將蓋住甲○○頭部之外套
    拿開，由丁○○持刀架住甲○○之頸部，喝令甲○○至旁邊
    之涼亭，丁○○並出言恫嚇稱「如不從要讓甲○○死」等語
    ，致甲○○心生畏懼而進入涼亭，丁○○等人繼續持棒球棍
    毆打甲○○，並推由其中1 人持刀往甲○○右手手背、左手
    手臂與右大腿割劃，丁○○復恫嚇稱：「你不是很跩嗎？你
    帶你朋友一名綽號叫『阿澤』的出來，我準備5 把東西等著
    你們，放心警察絕對找不到」等語，甲○○表示不知道「阿
    澤」住何處，丁○○等人又繼續持棍棒毆打甲○○，並以鞭
    炮、仙女棒燙炸甲○○，使甲○○因而受有頭皮撕裂傷2 ×
    0.5 公分、右手紅腫裂傷1.5 ×0.3 公分、左肘紅腫裂傷2
    ×0.5 公分、左上臂撕裂傷2.0 公分、右上臂瘀青10×10公
    分等傷害，迨至甲○○倒地昏迷後，丁○○等人始行離去。
二、案經甲○○訴由臺北縣政府警察局汐止分局報告台灣士林地
    方法院檢察署檢察官偵查起訴。
    理  由
壹、證據能力之判斷
一、按刑事訴訟法第159 條第1 項規定：「被告以外之人於審判
    外之言詞或書面陳述，除法律有規定者外，不得作為證據」
    ；其立法本旨係以證人於審判外之言詞或書面陳述，屬於傳
    聞證據，此項證據，當事人無從直接對於原供述者加以詰問
    ，以擔保其真實性，法院亦無從直接接觸證人而審酌其證言
    之憑信性，違背直接審理及言詞審理之原則，除具有必要性
    及信用性情況之除外者外，原則上不認其有容許性，自不具
    證據能力；至所謂具有必要性及信用性情況者，例如刑事訴
    訟法第159 條之1 、之2 、之3 、之4 、之5 情形，仍例外
    認其有證據能力，然此乃係指法院未於審判期日傳喚相關證
    人到庭，案件僅能依靠該等證人於審判外之陳述以為判斷之
    情形，始需就該等審判外供述證據嚴格依照刑事訴訟法第15
    9 條之1 至之5 所定要件一一檢視各該證人之供述，作為證
    據之資格。倘法院已經依據當事人聲請傳喚證人到庭接受檢
    辯雙方之交互詰問，則法院既已透過直接、言詞審理方式檢
    驗過該證人之前之證詞，當事人之反對詰問權亦已受到保障
    得以完全行使之情況下，該等審判外證據除有其他法定事由
    （例如：非基於國家公權力正當行使所取得或私人非法取得
    等，而有害公共利益，即以一般證據排除法則為判斷），應
    認該審判外供述已得透過審判程式之詰問檢驗，而取得作為
    證據之資格，亦即其審判外供述與審判中供述相符部分，顯
    然已經構成具備可信之特別情狀，當然有證據資格（實務上
    之作用常為引用該等陳述與審判中陳述相符，強化該證人供
    述之可信度），其不符部分，作為檢視審判中所為供述可信
    與否之彈劾證據，當無不許之理，甚者，其不符部分倘係於
    司法警察、檢察事務官調查中之供述，作為認定被告犯罪與
    否或不構成犯罪與否之證據，亦僅需依照刑事訴訟法第159
    條之2 規定，斟酌其審判外供述作成外部環境、製作過程、
    內容、功能等情況認為之前供述較為可信，即可取得證據之
    資格，而作為認定事實之證據資格，最高法院94年度臺上字
    第2507號、95年度臺上字第2515號判決意旨均可資參照。經
    查：本件證人甲○○、鄭靖學經原審於審判期日傳喚到庭，
    行交互詰問程序，直接言詞審理檢視其證詞，故其等前於警
    局詢問及檢察官偵查中之供述，當然已取得作為證據之資格
    ，相符部分，固有證據能力，而其不符部分倘經本院於斟酌
    其供述作成環境、外部狀況，認有特別可信者，當亦有證據
    能力，核先敘明。
二、又按被告以外之人於偵查中向檢察官所為之陳述，除顯有不
    可信之情況外，得為證據，刑事訴訟法第159 條之1 第2 項
    定有明文，而其中所稱「顯有不可信」，係指陳述是否出於
    供述者之真意、有無違法取供情事之信用性而言，故應就偵
    查或調查筆錄製作之原因、過程及其功能等加以觀察其信用
    性，據以判斷有無顯不可信之情形（最高法院94年度台上字
    第629號判決意旨參照）。查本案證人丙○○係於偵查中，
    依檢察官傳訊而到庭具結作證，且無違法取證之情事，其證
    詞內容均與本件案情相關，自無顯不可信之情形，依照前開
    說明，自得採為證據。
貳、實體方面：
一、訊據被告固坦承前與周伯謙有債務糾紛，告訴人甲○○會同
    丙○○於案發前曾向伊催討該債務等事實，且於本院審理時
    就被訴事實復以為有罪之陳述（見本院卷第33頁、第66頁）
    。至其於原審雖矢口否認有妨害自由及傷害犯行，並辯稱：
    案發時伊並未至左岸網咖店，亦無夥同他人至左岸網咖店內
    毆傷告訴人，並將告訴人強押上車載往汐止市五指山區繼續
    毆打云云。然查：
  (一)上揭事實，業據證人即被害人甲○○迭於警詢、偵查、原審
    審理時證述綦詳（95年度偵字第8312號卷第6至7頁、第8至9
    頁、第36至38頁、96年度偵緝字第1054號卷第25至31頁、原
    審卷第60-72頁），並經證人丙○○於偵查（見8312號偵卷
    第13至14頁、第36至38頁）及證人鄭靖學於警偵訊及原審審
    理時證述告訴人於上開時地遭人圍毆並強行拖走等情（見83
    12號第10至12頁、96年度偵緝字第1054號卷第25至31頁、原
    審卷第73-78頁）明確，並有左岸網咖店前之監視錄影翻拍
    照片6張（見第8312號偵卷第26至27頁）、丁○○與案外人
    周伯謙簽訂之還款協議書1份（見第8312號偵卷第42頁）及
    證人丙○○使用0000000000號行動電話自95年1月25日至同
    年2月1日之雙向通聯紀錄1份等在卷足稽（見偵卷外放證物
    袋）。而告訴人甲○○因本案受有頭皮撕裂傷2×0.5公分、
    右手紅腫裂傷1.5×0.3公分、左肘紅腫裂傷2×0.5公分、左
    上臂撕裂傷2.0公分、右上臂瘀青 10×10公分等傷害等情，
    亦有國泰綜合醫院汐止分院95年2月9日出具乙種診斷證明書
    、同院95年1月31日出具之甲種診斷證明書各1份（見95年度
    偵字第8312號卷第23、24頁）附卷可稽，被告前開犯罪事實
    ，已足堪認定。
  (二)再查：
  1.被告丁○○夥同10多名成年男子共同為前述傷害及妨害自由
    等犯行，業據證人即被害人甲○○於警詢、偵查、原審審理
    時證述綦詳，其於警詢時指稱：當天晚上在台北縣汐止市○○路150巷15號地下室左岸網咖玩電玩，於凌晨2時許突然有
    10 幾名少年往我正面走來，我站起來時就有人持硬物往我
    背部、後腦、身體亂打，我被拖行至店外繼續毆打，就強押
    到車輛後行李箱內，車輛開始行駛，停車後對方打開後行李
    箱並用外套遮住我的頭，拖下車後繼續用硬物毆打我，後對
    方把外套拿開，我看見一群人圍住我，有一人拿刀架住我脖
    子，要我到山上旁邊的涼亭，不然要我死，到涼亭時他們一
    群人用棒球棒、石頭打我，我又開始暈眩，有一人拿刀往我
    右手手背、左手手臂、還有右大腿一刀一刀割，並對我說：
    「你不是很跩嗎？你帶你朋友一名綽號叫『阿澤』的出來，
    我準備5把東西等著你們，放心警察絕對找不到。」，我說
    ：「不知道阿澤住哪裡」後，然後又對我一陣亂打，並以鞭
    炮、仙女棒燙炸我，我就暈倒了，醒來時剩下我一人在山上
    ，我到附近住家求救等語（見95年度偵字第8312號偵卷第6-
    9頁），於偵查中具結後證述：我有陪丙○○去向被告要過
    債，那天是我跟他談，丙○○他們借30萬給被告，我只有看
    到被告打我，沒有看到乙○○（見偵卷第37頁），案發前有
    見過被告1次，案發當天晚上在汐止市左岸網咖，警察有過
    來查，說有人報警說我身上有槍，不到5分鐘，丁○○和20
    幾個人來左岸網咖，走到我後面打我，有人拿滅火器打我後
    腦，之後把我拖到網咖外面，把我拖到後車箱，載到汐止的
    五指山，到山上後把我拖下車，拿外套包住我的頭，繼續打
    我全身，其中有1、2人拿刀子架住我脖子，問我丙○○在哪
    裡，我說不知道，然後就開始打我放鞭炮炸我，在山上丁○○說他有東西4、5支在左岸網咖，等我和丙○○，叫我們過
    去網咖拿錢，進入涼亭之前丁○○有恐嚇我，如果不從，要
    讓我死，進入涼亭之後還有被其他人打，他們有拿刀子割我
    的手，也有拿仙女棒燙我的手，最後是一個胖胖的、理平頭
    男子拿棒球棒打我，我痛到暈倒，我自己到附近住家求救等
    語（見96偵緝字第1054號卷第25-28頁）；於原審審理時證
    稱：95年1月31日凌晨2時40分許在臺北縣汐止市○○路150
    巷5號地下室左岸網咖店被被告打，我在打電腦，跟鄭靖學
    一起打電腦，他們一群人圍到我背後把我拉到後面去打，用
    滅火器打我的後腦勺，接著把我拖出去沿路打，丟在後車廂
    ，總共有二十幾個人，車開到山上，繼續打，手拿刀子架著
    我的脖子，輕輕劃過有傷痕，拿鞭炮炸我，拖到旁邊涼亭，
    還說不怕我找任何人，有人說今天一定要斷我一支手或一支
    腳，拿石頭、玻璃瓶、鞭炮、棒子繼續打我，打一打我昏倒
    ，不知道多久我爬著走下山看到住戶按電鈴求救。我是在醫
    院時跟警察說我有在山上看到丁○○，剛去醫院時警察有來
    醫院找我，問我為何有這件事情發生我大概陳述，我講出丁○○的名字，之後隔了1、2個月警察才拿口卡給我指認。我
    到山上之後打開車廂丁○○拖我出來，然後打我，拖到涼亭
    ，在山上被告有跟我說「你不是很跩嗎？你帶你朋友一名綽
    號叫『阿澤』的出來，我準備5把東西等著你們，放心警察
    絕對找不到」，被打之前看過被告1次，是收帳的時候，當
    時丙○○介紹被告就是丁○○，我對他的名字跟人都有記起
    來，去收帳地點是左岸網咖店旁邊的辦公室，是丁○○帶路
    去那裡坐在椅子上談，該次見面大概一個多小時，丙○○有
    給我丁○○簽的票據、證件，所以有記住他。丁○○是因為
    第一次去收錢的時候記住他，案發當天他用刀子架住我，在
    山上外套掀開，跟我對談的人就是丁○○本人，在山上涼亭
    時有路燈，可以看得到被告很清楚，旁邊有火花、仙女棒、
    放鞭炮要炸我，所以很亮，我當時在警察局時有說是丁○○
    ，我是在醫院時跟警察說我有在山上看到丁○○，事後警方
    有調閱監視錄影帶給我看，有看到丁○○等語（見原審卷第
    60-72頁），是被害人甲○○就其如何遭多人毆打、強押、
    恐嚇等情，自警偵訊及原審調查審理時均堅訴不移。
  2.證人鄭靖學於警詢時證稱：95年1月31日2時40分在汐止左岸
    網咖，有10幾名青少年拿棍棒及滅火器進入該店，不說一句
    話，就直接往告訴人後腦打下去，然後王柏凱倒下去，他們
    就拖著告訴人邊拖邊打，從樓梯拖上去原興廣場，用棒球棍
    打後腦、店內滅火器及垃圾桶砸告訴人身體，將告訴人圍住
    ，沒帶凶器的就用手跟腳亂打，大約有10名左右毆打王柏凱
    ，王柏凱後腦杓有縫幾針、左手臂被刀砍、其他身體部分多
    處瘀青（見95年度偵字第8312號卷第10至12頁）；於偵查中
    證述：甲○○當時坐在我的對面，我一轉頭看見10幾個人用
    木棒打甲○○背，然後拖行他，拖的沿路中，有用垃圾桶、
    滅火器沿路打他，滅火器拿起來是直接往身體打，其他人是
    拳打腳踢，拖出網咖，當時有聽到一個人講說我是「小隆」
    ，臉的話因為隔太久有一點忘記。案發前不認識被告，與丙○○及甲○○是朋友。這群人進入左岸網咖時，其中有一人
    叫我們不要動，再動就要開槍，所以我們都沒有動，等他們
    拖走之後才報警等語（見96年度偵緝字第1054號卷第29頁）
    ；另於原審審理證述：95年1月31日凌晨2時40分許在臺北縣
    汐止市○○路150巷5號地下室左岸網咖店，當時我們在那邊
    玩電腦，忽然我聽到一聲巨響，我抬頭發現有一群人在打王
    柏凱，他們把他拖走。王柏凱一開始被打到腦部倒地，被拖
    走。這群人中只知道有一個人外號叫小隆，小隆長相不太記
    得，過了二、三年。那時我們在場有四、五個人，我們看到
    甲○○被打，馬上站起來，有人說不要動再動就開槍，那個
    人長什麼樣子不記得。在左岸網咖店，對方來的人有十幾、
    二十個。一進去先打，然後邊拖邊打，是在邊拖邊打的時候
    有一個人講我是小隆，還講了一些髒話等語（見原審卷第73
    -78頁）。
  3.證人丙○○於偵查中證述：被告是去年時跟我朋友周伯謙借
    錢，我是幫他去處理。我只是去請被告立個收據跟簽本票，
    因為怕他跑掉，借錢時甲○○沒有一起去，甲○○是陪我去
    立據，被告的綽號「小龍」，警局所述均實在，警方調閱案
    發當日之監視錄影畫面，經指認有丁○○、乙○○2 人等語
    （見95年度偵字第8312號卷第36至38頁）。
  4.另案發後，證人丙○○使用之0000000000號行動電話於95年
    1 月31日3 時17分11秒至同日凌晨3 時24分35秒止，確實有
    與被告使用之0000000000號行動電話通話之紀錄，有和信電
    信公司0000000000號行動電話雙向通聯紀錄1 份附卷可查（
    ），此與證人甲○○於原審審理時證述：案發後被告有跟丙○○聯絡，丙○○有跟我講，我被打完後丙○○有來看我。
    丙○○當天就有談到丁○○，丁○○有打電話給丙○○說丙○○的好朋友就是我被他們請吃這一頓類似這樣的話，在醫
    院的時候丙○○有跟我講等情節相吻合（見原審卷第63-64
    頁）。
  5.綜上所述，證人甲○○、鄭靖學、丙○○上開證述情節，互
    核大致相符，且依證人甲○○、丙○○於案發後於員警所調
    閱案發當時左岸網咖店外之錄影監視畫面，均明確指認被告
    出現於畫面當中等情以觀，堪認被告與姓名、年籍不詳之成
    年男子約10餘人，確於95年1 月31日2 時許進入上開網咖店
    內，徒手或持滅火器、棒球棍與垃圾桶等物毆打告訴人甲○○，又將甲○○強行拖出店外載往汐止市五指山區繼續毆打
    ，並出言恫嚇告訴人甲○○之情事。
  (三)至於公訴人雖認被告之表兄乙○○亦有共同參與本案，惟查
    ，證人丙○○雖依員警所提供之監視錄影畫面，於警詢指認
    乙○○為確有涉案（見偵卷第13頁反面），然其所指認之錄
    影監視畫面事後因承辦員警之疏忽未拷貝燒錄而已不存在乙
    節，有台北縣政府警察局汐止分局96年9 月17日北縣警汐刑
    字第09 60026384 號函檢附之職務報告書1 份在卷足憑（見
    偵緝卷第36頁），又觀諸卷附之監視錄影翻拍照片6 張（見
    偵卷第26 -27頁），因照片內之人物影像模糊，僅依稀看見
    多人從左岸網咖店門口經過，且依證人甲○○、鄭靖學所述
    ，該翻拍照片之畫面是左岸網咖店之門口，亦非案發地點之
    左岸網咖店內，參以證人即告訴人甲○○於原審審理時已證
    述：案發之過程印象中沒有看見乙○○等語明確（見原審卷
    第70頁），另目擊證人鄭靖學於警偵訊及原審審理時均未能
    指認出乙○○於案發時有在場或涉案，被告又堅決否認有夥
    同其表兄乙○○共犯此案，佐之乙○○由原審法院另案通緝
    中，所涉本案部分檢察官移送該案併案審理，尚未審結（見
    本院卷第38頁、第47頁），又依目前卷內之相關卷證資料，
    乙○○究否確實同為本案之共犯，尚欠明瞭，仍有待再詳查
    審認釐清，併此指明。
  (四)按共同正犯不限於事前有協議，即僅於行為當時有共同之犯
    意之聯絡者，亦屬之；又共同正犯之成立，衹須具有犯意之
    聯絡，行為之分擔，既不問犯罪動機起於何人，亦不必每一
    階段犯行，均經參與；再共同正犯之意思聯絡，不限於事前
    有所協議，其於行為當時，基於相互之認識，以共同犯罪之
    意思參與者，亦無礙於共同正犯之成立；意思之聯絡並不限
    於事前有所謀議，即僅於行為當時有共同犯意之聯絡者，亦
    屬之，且其表示之方法，亦不以明示通謀為必要，即相互間
    有默示之合致，亦無不可（最高法院30年上字第870 號判例
    、34年上字第862 號、73年台上字第1886號、73年台上字第
    2364號判例意旨可資參照）。查被告於原審雖否認案發時在
    場，然依證人甲○○、鄭靖學、丙○○等人上開證詞，已足
    以證明被告確有參與毆打及妨害被害人甲○○行動自由之行
    為。且被告全程一路相隨，並主導本件聚眾滋事，對於其他
    人之下手行為不為反對，顯然同意他人之行為即為自己行為
    之意，就此部分而言，被告顯然與其他被告間有犯意聯絡及
    行為分擔情形，是其上開所辯，並無可採，其參與犯行之事
    實，殆可確認。
  (五)綜上所述，被告上開否認犯行，不足採信。本件事證明確，
    被告犯行堪予認定，應依法論科。
三、新舊法比較
    被告行為後，刑法於94年2 月2 日修正公布，95年7 月1 日
    施行，而刑法施行法亦於95年6 月14日增訂第1條 之1 。修
    正後刑法第2 條第1 項規定：「行為後法律有變更者，適用
    行為時之法律。但行為後之法律有利於行為人者，適用最有
    利於行為人之法律。」，係規範行為後法律變更所生新舊法
    律比較適用之準據法，於新法施行後，應適用修正後刑法第
    2 條第1 項之規定，為「從舊從輕」之比較。經查：
  1.關於罰金刑：被告所犯刑法第277 條、第302 條有科一定金
    額以下罰金之規定，被告行為時之修正前刑法第33條第5 款
    係規定：「罰金：1 元以上」，修正後刑法第33條第5 款則
    規定：「罰金：新臺幣1,000 元以上，以百元計算之。」比
    較修正前後之規定，以修正前之規定較有利於被告。
  2.關於共同正犯：刑法第28條原規定：「二人以上共同『實施
    』犯罪之行為者，皆為共同正犯」，新法修正為：「二人以
    上共同『實行』犯罪之行為者，皆為共同正犯」，將舊法之
    「實施」修正為「實行」。原「實施」之概念，包含陰謀、
    預備、著手及實行等階段之行為，修正後僅共同實行犯罪行
    為始成立共同正犯。是新法共同正犯之範圍已限縮，排除陰
    謀犯、預備犯之共同正犯。新舊法就共同正犯之範圍既因此
    而有變動，自屬犯罪罪後法律有變更，而非僅屬純文字修正
    ，經比較新舊法結果，修正後之規定並非對被告較為有利，
    自應適用行為時刑法之規定。
  3.刑法第55條關於牽連犯之規定，業於94年2 月2 日修正公布
    刪除，95年7 月1 日施行，此刪除雖非犯罪構成要件之變更
    ，但顯已影響行為人刑罰效果，自屬法律變更。依修正前規
    定，牽連犯僅論以一罪；依修正後規定，原則上應數罪併罰
    。比較新、舊法結果，修正前規定，有利於被告，依刑法第
    2 條第1 項規定，仍應適用被告行為時法律即舊法論以牽連
    犯。
  4.刑法施行法增訂第1 條之1 ，於95年6 月14日經總統公布，
    並自同年7 月1 日起施行，該條規定：「中華民國九十四年
    一月七日刑法修正施行後，刑法分則編所定罰金之貨幣單位
    為新臺幣。94年1 月7 日刑法修正時，刑法分則編未修正之
    條文定有罰金者，自94年1 月7 日刑法修正施行後，就其所
    定數額提高為30倍。但72年6 月26日至94年1 月7 日新增或
    修正之條文，就其所定數額提高為三倍」，亦即自95年7 月
    1 日起，刑法分則編所定罰金之貨幣單位，由原來之銀元改
    為新臺幣；且94年1 月7 日刑法修正時，刑法分則編未修正
    之條文定有罰金者，自95年7 月1 日起，有關罰金之數額提
    高為三十倍。揭櫫刑法施行法規範內容，本即包括規範刑法
    修正條文施行後所產生新舊法如何適用之問題，刑法施行法
    關於準據法有特別規定者，自應優先於刑法總則第2 條規定
    而為適用，則本件逕適用刑法施行法第1 條之1 之規定即可
    ，毋庸依新修正刑法第2 條第1 項之規定，比較刑法施行法
    第1 條之1 及罰金罰鍰提高標準條例第1 條之規定何者有利
    於被告。
  5.本件經綜合全部罪刑比較之結果，依修正後刑法第2 項前段
    規定，適用修正前刑法第33條第5 款、第28條、第55條之規
    定，對被告較有利，自應全體適用修正前之刑法相關規定。
四、論罪科刑理由
    按刑法第302 條第1 項及第304 條第1 項之罪，其所保護之
    法益均為被害人之自由，而私行拘禁，即不外以強暴、脅迫
    為手段，其罪質本屬相同，惟第302 條第1 項之法定刑，既
    較第304 條第1 項為重，則以私行拘禁之方法妨害人自由，
    縱其目的在使人行無義務之事，或妨害人行使權利，仍應逕
    依第302 條第1 項論罪，並無適用第304 條第1項 之餘地（
    最高法院30年上字第3701號、29年上字第3757 號 判例要旨
    可資參照）。核被告所為，係犯刑法第302 條第1 項以強暴
    方法剝奪人之行動自由罪及同法第277 條第1項 之傷害罪。
    被告與其餘姓名年籍不詳之成年男子10餘人，就於左岸網咖
    及汐止五指山區之傷害及剝奪被害人甲○○行動自由之犯行
    ，均具有犯意之聯絡及行為之分擔，應依修正前刑法第28條
    之規定論以共同正犯。又被告先後在位於上址之左岸網咖、
    五指山區所為2 次傷害被害人甲○○之行為，均係基於同一
    傷害犯意下之接續行為，侵害同一身體法益，應各只論以一
    傷害罪。本件被告雖有前揭以惡害相脅被害人之行為，然此
    強暴、脅迫之手段，目的在抑制被害人之意志，且均係在妨
    害自由狀態繼續中而為，揆諸前揭說明，自不另論恐嚇危害
    安全罪，附此敘明。又被告所為上揭傷害犯行及剝奪人之行
    動自由2 罪間，有方法結果之牽連關係，為牽連犯，應從一
    重之剝奪人行動自由罪處斷。
五、撤銷改判之理由及科刑
  (一)原審就被告論罪科刑，固非無見。惟查：
  (1)依刑事訴訟法第62條準用民事訴訟法第129條，對於在軍隊
    或軍艦服役之軍人為送達者，應囑託該管軍事機關或長官為
    之，方始適法。本件被告丁○○係於民國95年2月21日入伍
    服役，於95年7月12日傳票寄存送達於內湖文德派出所時，
    仍在服役，業據被告於本院上訴理由狀上證一陳明在卷，並
    有被告個人兵籍資料查詢結果在卷，及本院審理時當庭核閱
    其軍人補給證查對無誤，記明筆錄可稽（見本院卷第23頁、
    第66頁）。則原審法院於95年7月間，就傳票對被告為送達
    時，依前揭法律規定，自應囑託被告當時之該管軍事機關或
    部隊長官為之，乃檢察官不察，逕向被告服役前之住居所（
    即臺北市○○區○○路210巷30弄1號）為送達，因未獲晤本
    人，亦無受領文書之同居人或受僱人，而於同年7月12日，
    將該傳票正本寄存於內湖文德派出所，此有送達證書在卷可
    稽（見95偵字8312 號卷第45頁）。可見本件送達已非合法
    。
  (2)按被告逃亡或藏匿者，得通緝之，刑事訴訟法第84條定有明
    文，是依上開規定，通緝係以被告逃亡或藏匿為法定要件，
    此由最高法院90年度台抗字第27號判決亦認為通緝係以被告
    逃匿為前提自明。本件檢察官以被告丁○○經傳拘無著，且
    無在監在所，顯見被告業已逃匿，逕予通緝，即非無議，本
    件檢察官對被告之入伍前住居所送達，其送達既非合法，且
    與通緝之要件不符，被告之通緝處分不合法，自不生通緝效
    力，仍得適用犯罪減刑條例。原審未能詳究，擅認被告因此
    無法適用中華民國九十六年犯罪減刑條例，洵有未洽。
  (3)又被告於本院審理時業已認罪，並與被害人甲○○達成民事
    上之和解賠償損害，被害人甲○○亦具狀陳明不再訴究聲請
    撤回告訴（見本院卷第62頁、63頁）。足見被告犯罪後態度
    已非毫無反省思過，原審就此未及審酌，亦難謂允當。被告
    上訴原否認犯行，雖無理由，然原判決既有上述可議，自無
    可維持，應由本院撤銷改判。
  (二)爰審酌被告前無犯罪紀錄，素行尚佳，有臺灣高等法院被告
    前案紀錄表1 份在卷可稽，被告僅因被害人向其催討債務之
    舉，即糾集多人傷害及剝奪被害人行動自由，並剝奪被害人
    之行動自由長達1 個小時，復綿延數地，對被害人身體及心
    理之煎熬甚鉅，惡性尚非輕微，惟已與被害人甲○○達成民
    事上和解，對於被害人損害已加以補償，兼衡被告之品行、
    智識程度，參與毆打被害人及剝奪被害人行動自由之行為方
    式、所施用之手段等一切情狀，量處如主文第2項所示之刑
    。再被告無前科未曾因故意犯罪受有期徒刑以上刑之宣告，
    其因一時失慮，偶犯刑章，經此偵審程序及刑之宣告之教訓
    ，當已知所警惕，信無再犯之虞，本院因認前所宣告之刑，
    以暫不執行為適當，併予宣告緩刑3年，以啟自新。至被告
    丁○○行為後，刑法第74條緩刑之規定，固於95年7月1日修
    正施行，然被告犯罪在新法施行前，於新法施行後，緩刑之
    宣告，應逕行依新法第74條之規定為據，而無新舊法比較之
    問題（最高法院95年第8次刑事庭會議決議七意旨參照），
    併此敘明。
  (三)至於被告或共犯作案用之滅火器、棒球棍、垃圾桶、刀械、
    石頭、鞭炮、仙女棒等物，並未扣案，且無證據證明為被告
    或共犯所有，爰不為沒收之諭知，附此敘明。
六、公訴意旨另以：
  (一)被告與真實姓名年籍不詳之成年男子十餘人，復基於意圖為
    自己不法所有之犯意聯絡，於同日在臺北縣汐止市五指山區
    ，取出已填妥票面金額均為50萬之本票4 紙喝令王柏凱簽名
    ，並由丁○○向王柏凱恐嚇稱如不簽本票則要取王柏凱之生
    命，使王柏凱心生畏懼，而於本票上簽名，丁○○等人並取
    去王柏凱所有之皮包（內有身分證、健保卡、駕照、行照與
    現金2,000 餘元），因認被告此部分所為，係牽連觸犯刑法
    第346 條第1 項恐嚇取財罪嫌云云。
  (二)公訴意旨認被告涉有此部分犯行，無非係以被害人甲○○之
    指訴，為其唯一之依據。惟訊據被告堅詞否認有公訴人此部
    分所指之行為。按現行刑事訴訟法並無禁止被害人於公訴程
    序為證人之規定，自應認被害人在公訴程序中具有證人適格
    （即證人能力），然被害人與一般證人不同，其與被告處於
    絕對相反之立場，其陳述之目的，在使被告受刑事訴追處罰
    ，是其內容未必完全真實，證明力較一般證人之陳述薄弱。
    故被害人縱立於證人地位而為指證及陳述，且其指證、陳述
    無瑕疵可指，仍不得作為有罪判決之唯一依據，應調查其他
    證據以察其是否與事實相符，亦即仍須有補強證據以擔保其
    指證、陳述之真實性，始得採為斷罪之依據（最高法院94年
    度臺上字第3326號判決要旨可資參照）。是被害人甲○○此
    部分之指訴是否與事實相符，仍應調查其他事實以資審認，
    始得為不利於被告之認定，尚難於別無積極證據之情形下，
    僅以被害人之證詞而遽為被告不利之認定。再者，被害人甲○○身上皮包及現金2000元遭搜取一節，觀之被害人甲○○
    於95年2 月9 日警詢及95年7 月19日偵訊筆錄，均未曾提及
    有此事。縱認被害人嗣後於偵查及本院審理時所述，當天簽
    本票時，是在場之其中一人從其身後褲袋拿出皮包交給丁○○，丁○○將伊身分證拿出來看，說我年紀比較小，之後皮
    包不知被誰拿走等情屬實，該皮夾並非被告所取走，被告僅
    觀看被害人之身分證件，並未取走被害人皮夾內之現金2000
    元，則被告是否基於不法所有意圖，而搜刮被害人皮包內財
    物，洵非無疑。至被告強逼被害人簽立本票一節，被害人甲○○就何人強迫其簽立本票、簽立本票之過程及細節，於警
    偵訊及本院審理時證述之情節互有出入，且就被害人甲○○
    此部分所指之本票4 紙均未扣案，被告於事後亦未持以行使
    。綜上，公訴人此部分所指之事實，除被害人之指訴外，並
    無其他積極事證可佐，自難僅憑被害人等唯一之證述作為認
    定被告確有前開犯行之證據，是此部分事實既屬不能證明，
    自應為有利於被告之認定。因檢察官認此部分行為與前揭論
    罪科刑部分有修正前之牽連犯之裁判上一罪關係，爰不另為
    無罪諭知，附此敘明。
據上論斷，應依刑事訴訟法第369條第1項前段、第364條、第299
條第1項前段，刑法第2條第1項前段，刑法第277條第1項、第302
條第1項、第74條第1項第1款、修正前刑法第28條、第55條，罰
金罰鍰提高標準條例第1條前段，中華民國96年罪犯減刑條例第2
條第1項第3款、第7條、判決如主文。
本案經檢察官陳大偉到庭執行職務
中    華    民    國    97    年    12    月    19    日
                  刑事第十五庭審判長法  官  吳  昭  瑩
                                    法  官  李  正  紀
                                    法  官  李  釱  任
以上正本證明與原本無異。
如不服本判決，應於收受送達後10日內向本院提出上訴書狀，其
未敘述上訴之理由者並得於提起上訴後10日內向本院補提理由書
（均須按他造當事人之人數附繕本）「切勿逕送上級法院」。
                                    書記官  游  桂  
中    華    民    國    97    年    12    月    19    日
附錄本案論罪科刑之法條：
中華民國刑法第302條第1項
(剝奪他人行動自由罪)
私行拘禁或以其他非法方法，剝奪人之行動自由者，處5年以下
有期徒刑、拘役或 300 元以下罰金。


司法院資訊處製作；財團法人民間司法改革基金會備份。
